【裁判字號】    97,抗,144
【裁判日期】    970616
【裁判案由】    停止執行
【裁判全文】
臺灣高等法院臺南分院民事裁定  97年度抗字第144號
抗  告  人  乙 ○ ○
            丁 ○ ○
            丙 ○ ○
相  對  人  臺南縣仁德鄉農會
法定代理人  甲 ○ ○
上列抗告人因與相對人間停止執行事件，對於中華民國97年04月
25日台灣臺南地方法院97年度聲字第0487號裁定，提起抗告，本
院裁定如下：
    主  文
抗告駁回。
抗告程序費用新台幣壹仟元由抗告人等負擔。
    理  由
一、按有回復原狀之聲請或提起再審或異議之訴，或對於和解為
    繼續審判之請求，或提起宣告調解無效之訴，撤銷調解之訴
    ，或對於許可強制執行之裁定提起抗告時，法院因必要情形
    或依聲請定相當並確實之擔保，得為停止強制執行之裁定，
    強制執行法第十八條第二項定有明文。次按法院因債務人之
    聲請，依法定相當並確實之擔保，得為停止強制執行之裁定
    ，債務人本此裁定所供擔保，係以擔保債權人因債務人聲請
    停止強制執行不當可能遭受之損害得獲賠償為目的，乃兼顧
    債權人與債務人之權益，並非增加債務人之額外負擔（司法
    院大法官會議釋字第0403號解釋參照）；是以法院定此項擔
    保係備供債權人因停止執行所受損害之賠償，其數額應依標
    的物停止執行後，債權人未能即時受償或利用該標的物所受
    之損害額，或其因另供擔保強制執行所受之損害額定之，非
    以標的物之價值或其債權額依據（最高法院民國﹝下同﹞86
    年度台抗字第0442號裁定參照）。另按法院依強制執行法第
    十八條第二項規定，以裁定命債務人供擔保後停止強制執行
    ，其擔保金額之多寡應如何認為相當，原屬於法院職權裁量
    之範圍，如已斟酌債權人因停止執行所應受之損害，自非當
    事人所可任意指摘（最高法院92年度台抗字第0574號裁定參
    照）。末按強制執行法第十八條第二項規定所謂必要情形，
    係由法院就回復原狀之聲請，或再審之訴，或異議之訴，在
    法律上是否顯無理由，以及如不停止執行，將來是否難於回
    復執行前之狀態等各情形予以斟酌，依職權自由裁量定之。
    依此規定，只須當事人提起異議之訴，在該異議之訴確定前
    ，法院如認有必要，得依職權為停止執行之裁定；其在當事
    人願供擔保，聲請停止強制執行時，法院亦非不得依其聲請
    ，定相當並確實之擔保，為停止強制執行之裁定；至該異議
    之訴實體上有無理由，則非法院於裁定停止強制執行時應予
    審酌之事項（最高法院93年度台抗字第723號裁定參照）。
二、本件抗告人於原法院聲請意旨略以：抗告人已以「中華民國
    九十六年十二月十四日之新修正繼承法，其中第一千一百四
    十八條增列第二項：繼承人對於繼承開始後，始發生代負履
    行責任之保證契約債務，以因繼承所得之遺產為限，負清償
    責任。故新法修正施行後，原告等應僅於其繼承訴外人楊林
    金鳳之所得遺產為限，負清償責任，毋庸再以自身之財產來
    負擔訴外人楊林金鳳之連帶責任債務，因此被告向  鈞院聲
    請假扣押及強制執行原告等財產之舉，實已超過原告等所繼
    承之財產，與新修正繼承法不符，故有消滅或妨害債權人請
    求之事由。」向原法院另案提起債務人異議之訴；則抗告人
    自毋庸承受訴外人楊林金鳳對相對人之債務，若不停止本件
    之執行程序，日後抗告人之財產恐有難予回復之虞，故本件
    之執行程序顯有停止之必要，爰聲請原法院裁定停止本件強
    制執行程序等語。
三、本件抗告人抗告意旨略以：
  (一)九十六年十二月十四日立法院第六屆第六期第十五次會議通
    過並自九十七年一月二日起施行之新修正繼承法，於第一千
    一百四十八條增列第二項：「繼承人對於繼承開始後，始發
    生代負履行責任之保證契約債務，以因繼承所得之遺產為限
    ，負清償責任。」且立法院於九十七年四月二十三日復再三
    讀通過民法繼承編施行法第一條之二，其內容為「繼承在九
    十七年一月四日前開始，繼承人對於繼承開始後，所發生代
    負履行責任的保證契約債務，由其繼續履行債務顯失公平者
    ，得以所得遺產為限，負清償責任。但已根據九十七年四月
    二十二日修正施行前的規定所清償的保證債務，則不得請求
    返還。」即新修正增列民法第一千一百四十八條第二項之規
    定關於保證債務都將以繼承人所繼承的遺產範圍內負清償責
    任，並得溯及既往，成年繼承人亦一體適用。因此抗告人本
    件用以聲請停止強制執行所憑之債務異議之訴，待新修正之
    民法繼承編施行法經總統公布後，其法律關係即臻明確，故
    抗告人提起之債務人異議之訴之實現，無庸拖延如原裁定所
    稱四年四個月之久，且抗告人所提之債務人異議之訴勝訴機
    率極大。
  (二)相對人台南縣仁德鄉農會所主張之新台幣（下同）三百多萬
    元債權，係抗告人因繼承之法律關係而來，然抗告人對於案
    外人即被繼承人楊林金鳳實際上並無繼承任何積極之遺產，
    且相對人以債權憑證對抗告人聲請強制執行前，已另先向台
    灣台南地方法院聲請假扣押抗告人所有之存款、房屋等財產
    ，故抗告人等所有之財產，早已於相對人聲請假扣押之際，
    已遭全數查扣；另抗告人等遭查扣之所有房屋尚有貸款，且
    抗告人中亦有因其他債務關係而遭其他債權人對其薪資聲請
    強制執行，並於每月之薪資扣除受償，故抗告人等實已無資
    力。對於原裁定所裁之七十三萬五千八百八十五元擔保金，
    對抗告人等目前處境而言，實為天文數字。
  (三)綜上，抗告人等目前之資力確實無法負荷原裁定之擔保金，
    且從已通過之民法繼承施行法文義性及目的性觀之，相對人
    對抗告人所主張之繼承法律關係，實與法律不符而無理由，
    故倘若維持原裁定之擔保金，抗告人實無資力繳納，將致強
    制執行程序繼續執行，而使抗告人之財產遭拍賣及受償。爰
    請就抗告人得以負擔之金額範圍內重為裁定，將原裁定廢棄
    重為裁定。
四、經查：
  (一)按本件抗告人等主張相對人與抗告人等間原法院九十七年度
    執字第三二五二號給付借款強制執行事件，係由相對人執原
    法院核發之債權憑證為執行名義，請求執行債權金額三百三
    十九萬六千三百九十三元及其利息、違約金，而抗告人等並
    已向台灣台南地方法院提起債務人異議之訴（原法院97年度
    訴字第0625號，見本院卷第13頁），並以此為理由，向原法
    院民事執行處聲請該法院裁定停止九十七年度執字第三二五
    二號強制執行事件之強制執行程序等情，已經原法院調取上
    開執行卷宗、原法院九十六年度執字第四五○九號假扣押事
    件卷宗及九十七年度補字第一四三號債務人異議之訴等卷宗
    審究屬實無訛在卷，並有民事起訴狀影本一份附卷可參（見
    原法院卷第5至8頁）。次經本院核閱抗告人等所提出之民事
    聲請裁定停止強制執行書狀所載（見原法院卷第03頁），其
    於理由係記載：「‧‧提起債務人異議之訴，‧‧爰依強制
    執行法第十八條第二項之規定聲請鈞院（即原法院）裁定停
    止本件執行程序（即97年度執字第3252號）。‧‧」等語，
    核其訴訟型態，乃強制執行法第十八條第二項前段所列得排
    除執行名義之執行力，而發生屬於訴訟法上形成權性質異議
    權（即以程序法上之異議權為訴訟標的）之形成訴訟，應堪
    認定。另參酌強制執行法第十八條第二項之規定，法院因必
    要情形或依聲請定相當並確實之擔保，得為停止強制執行之
    裁定以觀，原法院認抗告人等對相對人所提之原法院九十七
    年度執字第三二五二號強制執行事件，表示願供擔保聲請停
    止該執行事件，於法有據，爰裁定准許抗告人等供擔保停止
    該執行事件之強制執行程序，於法自無不合。
  (二)抗告人雖辯稱：繼承法已修正代負履行責任之保證契約債務
    ，以因繼承所得之遺產為限，負清償責任，抗告人所提之債
    務人異議之訴勝訴機率極大；且抗告人等所有之財產早已經
    相對人聲請假扣押，抗告人無資力繳納云云。惟按此姑不論
    已因異議之訴實體上有無理由，並非法院於裁定停止強制執
    行時應予審酌之事項，且提供擔保金額之多寡應如何認為相
    當，原屬於法院職權裁量之範圍，致不足採；再者前開擔保
    金額既係擔保執行債權人因停止執行所應受之損害，法院酌
    定擔保金額時，自應斟酌債權人因停止強制執行程序可能遭
    受之損害，以為衡量之標準，而非單純以債權總額或拍定金
    額為其核定之依據；故原法院審酌本件相對人等請求強制執
    行之債權金額為三百三十九萬六千三百九十三元及其利息、
    違約金，如停止執行，將遭受遲延受償期間利息之損害，參
    考各級法院辦案期限實施要點規定，訴訟至第三審終結確定
    之期間可推定為四年四個月（即第一、二及三審審判案件之
    期限分別為一年四個月、二年、一年，共計四年四個月），
    則兩造間債務人異議之訴審理期限約需四年四個月，預估為
    抗告人提起債務人異議之訴獲准停止執行，因而致相對人之
    執行延宕之期間；再以相對人之系爭債權本金按法定利率年
    息百分之五計算約為七十三萬五千八百八十五元（計算式：
    3,396,393×0.05×13 ÷3＝735,885，以下四捨五入），而
    據此認定請求供擔保停止執行之債權額為七十三萬五千八百
    八十五元，應屬適當。因之，抗告人前揭指摘原裁定酌定之
    擔保金太高係屬不當，求予廢棄，尚有誤會且於法無據，自
    不能採為有利於其之認定。
五、綜上，原法院以抗告人之聲請符合強制執行法第十八條第二
    項停止強制執行程序之規定，爰裁定供擔保金額准其聲請，
    經核於法並無不合。抗告人抗告意旨仍執前詞指摘原裁定酌
    定之擔保金太高，求予廢棄更為適法之裁定，非有理由，應
    予駁回。
六、據上論結，本件抗告無理由，爰依強制執行法第三十條之一
    、民事訴訟法第四百九十五條之一第一項、第四百四十九條
    第一項、第九十五條、第七十八條及第八十五條第一項前段
    ，裁定如主文。
中    華    民    國    97    年    6     月    16    日
                  民事第一庭    審判長法  官  林金村
                                      法  官  胡景彬
                                      法  官  張世展
上為正本係照原本作成。
不得再抗告。
中    華    民    國    97    年    6     月    16    日
                                      書記官  吳秋賢


司法院資訊處製作；財團法人民間司法改革基金會備份。
